臺灣嘉義地方法院民事判決　　　　　　　100年度訴字第271號
原　　　告　官美英
訴訟代理人　林春發律師
被　　　告　賴映秀
訴訟代理人　劉權鋒
上列被告因過失傷害案件，經原告提起請求損害賠償之附帶民事
訴訟（100年度嘉交簡附民字第4號），經本院刑事庭裁定移送前
來，本院於民國100年11月3日言詞辯論終結，判決如下：
    主      文
被告應給付原告新臺幣198,743元，及自民國100年10月1日起至
清償日止，按週年利率5%計算之利息。
原告其餘之訴駁回。
本判決原告勝訴部分，得為假執行。但被告如以新臺幣198,743
元，為原告預供擔保後，得免為假執行。
原告其餘假執行之聲請駁回。
訴訟費用（除減縮部分外）由被告負擔8% ，餘由原告負擔。
    事實及理由
甲、程序方面
壹、按訴狀送達後，原告不得將原訴變更或追加他訴；但擴張或
    減縮應受判決事項之聲明者，不在此限，民事訴訟法第255
    條第1項第3款定有明文。
貳、查原告原起訴請求被告給付新臺幣（下同）4,061,216元，
    及自附帶民事起訴狀繕本送達翌日起至清償日止，按年息5%
    計算之利息；繼於民國100年9月15日具狀表示醫療費用由98
    , 118元減為93,918元，喪失勞動能力之損害526,800元減為
    200,000元。復於100年9月27日具狀請求被告應給付2,342,9
    30元，及自民事準備（二）狀繕本送達翌日即100年10月1日
    起至清償日止，按年息5%計算之利息；亦即醫療費用由98,1
    18元減為93,918元，喪失勞動能力之損害526,800元減為200
    ,000元，減少勞動能力之損害2,236,298元減為849,012元等
    事實，有刑事附帶民事起訴狀、民事準備書狀、民事準備（
    二）狀在卷可憑，自堪信為真實。經核原告前開減縮應受判
    決事項之聲明與法並無不合，應予准許，合先敘明。
乙、實體方面
壹、原告主張：
一、被告於99年7月6日上午10時40分許，駕駛車牌號碼CL-8271
    號自用小客車，沿嘉義縣民雄鄉○○路○段，由北往南方向
    行駛，行經前開建國路3段236號前，應注意汽車行駛至交岔
    路口時，轉彎車應讓直行車先行，而依當時情形，並無不能
    注意之情事，其竟疏未注意未讓直行車先行，貿然左轉，致
    與原告所騎乘車牌號碼KS7-417號重型機車發生擦撞，致原
    告人車倒地滑行撞擊訴外人賴志遠所有停放路旁之車牌號碼
    UQ-8429號自用小客車，原告因而受有鼻骨骨折、臉部多處
    皮膚撕裂傷、肩部旋轉環膜徵候群及有關疾患、肩、上臂挫
    鈍傷及擦傷等傷害，被告並因此而經檢察官聲請簡易判決處
    刑（原證1、臺灣嘉義地方法院檢察署檢察官100年度偵字第
    1867號簡易判決處刑書、診斷證明書影本3件）。
二、原告歷此車禍事件，受有如下合計2,342,930元之損害：
（一）醫藥費93,918元：原告因受前開傷害而於財團法人嘉義基
      督教醫院（以下簡稱嘉基醫院）支出醫療費用16,500元，
      於陽明醫院支出醫療費用70,664元與814元，於瑞良中醫
      診所支出醫療費用5,940元，合計93,918元（原證2、嘉基
      醫院住院費用收據與門診收據，陽明醫院住院費用帳單與
      收據及門診醫療費用收據，瑞良中醫診所醫療費用證明單
      ）。
（二）喪失勞動能力之損害1,049,021元：
   1、工作損失即喪失勞動能力之損害200,000元：原告為恆富
      實業有限公司負責人，從事大理石等建材買賣（原證3、
      經濟部公司執照、臺灣省嘉義縣政府營利事業登記證），
      因本次車禍致無法工作12個月，且喪失勞動能力100%，按
      98年度綜合所得稅薪資扣繳憑單所記載該年度所得200,00
      0元計算，喪失勞動能力之損害額為200,000元。
   2、減少勞動能力之損害849,012元：原告因系爭車禍致左肩
      完全無法舉高及穿衣，一上肢遺存顯著運動障礙，屬勞工
      保險條例殘廢給付標準表（原證4）所訂第7級殘廢，減少
      勞動能力69.21%。原告為42年10月2日生，於系爭車禍發
      生時之99年7月6日為57歲，算至65歲退休為止，尚有勞動
      年數8年，扣除前開1年之休養外，可請求7年之減少勞動
      能力損害，以每年收入200,000元及霍夫曼式計算法扣除
      中間利息計算，原告得請求被告賠償減少勞動能力之損害
      為849,012元。
（三）精神慰撫金120萬元：原告因系爭車禍而受有前開傷害，
      致無法自行洗澡穿衣，身心遭受重創，影響日常生活，請
      求被告賠償精神上損失120萬元。
三、又侵權行為損害賠償請求權屬未定期限之債務，被告應自原
    告催告時起負擔遲延責任，故原告依民法229條、203條等規
    定，請求被告給付前開金額之自收受民事準備（二）狀繕本
    送達翌日即100年10月1日起至清償日止按週年利率5%計算之
    利息。又本件損害賠償之債若俟判決確定後再執行，則時間
    太久，且被告亦可能在期間處分其財產，原告將受難以抵償
    之損害，爰請准供擔保宣告假執行。
四、爰依民法第184條第1項前段、第191條之2、第193條第1項、
    第195條第1項等所規定之侵權行為損害賠償請求權，請求被
    告給付2,342,930元及其法定遲延利息。
五、對被告抗辯之陳述：
（一）同意系爭勞動能力喪失或減少之請求部分，按原告每月所
      得16,667元計算系爭損失。
（二）對臺灣省嘉雲區車輛行車事故鑑定委員會99年12月9日號
      函及所附鑑定意見書形式與內容真正不爭執。但被告對系
      爭損害之發生應負擔70%之過失責任。
六、並聲明：（一）被告應給付原告2,342,930元，及自民事準
    備（二）狀繕本送達翌日即100年10月1日起至清償日止，按
    年息5%計算之利息。（二）請准供擔保宣告假執行。（三）
    訴訟費用由被告負擔。
貳、被告則以：
一、對原告所主張被告之前開過失侵權行為，致原告受有前開傷
    害，另經本院刑事庭以過失傷害罪判處徒刑確定等事實不爭
    執。
二、原告所請求各項損害部分：
（一）醫藥費部分：對於原告因系爭車禍而支出必要醫療費用93
      ,918元之事實不爭執。
（二）喪失或減少勞動能力之損害部分：
   1、同意系爭勞動能力喪失或減少之請求部分，按原告每月所
      得16,667元計算系爭損失。
   2、但否認原告前開喪失勞動能力100%與原告12個月無法工作
      之事實。
   3、另否認原告所主張其因系爭車禍致左肩完全無法舉高及穿
      衣，一上肢遺存顯著運動障礙，屬勞工保險條例殘廢給付
      標準表所訂第7級殘廢，減少勞動能力69.21%等事實；蓋
      原告所提減少勞動能力比例表之記載，係按體力勞動者為
      標準而擬定之比例，原告為公司負責人並非體力勞動者，
      系爭事故是否影響其收入，並非無疑，故原告減少勞動能
      力之比例應送鑑定。
（三）精神慰撫金：原告請求之金額過高，因原告受傷僅係一時
      不便，日後可恢復，當不致身心遭受重創。且被告為小學
      畢業，目前無業、無收入，靠子女供給生活費，無力負擔
      巨額慰撫金。
三、原告行經交岔路口，未注意車前狀況，就系爭車禍事故之發
    生為肇事次因，有鑑定書在卷可憑，爰依民法第217條第1項
    之規定，請求減輕或免除賠償金額；且同意就系爭損害之發
    生，被告應負擔70%之過失責任等語，資為抗辯。
四、並聲明：（一）原告之訴駁回。（二）訴訟費用由原告負擔
    。（三）如受不利之判決，請准供擔保免為假執行。
參、得心證之理由
一、按因故意或過失，不法侵害他人之權利者，負損害賠償責任
    ；違反保護他人之法律，致生損害於他人者，負賠償責任；
    汽車、機車或其他非依軌道行駛之動力車輛，在使用中加損
    害於他人者，駕駛人應賠償因此所生之損害，民法第184 條
    、第191條之2分別定有明文。查：
（一）被告於99年7月6日上午10時40分許，駕駛車牌號碼CL-827
      1號自用小客車，沿嘉義縣民雄鄉○○路○段，由北往南方
      向行駛，行經前開建國路3段236號前，應注意汽車行駛至
      交岔路口時，轉彎車應讓直行車先行，而依當時情形，並
      無不能注意之情事，其竟疏未注意未讓直行車先行，貿然
      左轉，致與原告所騎乘車牌號碼KS7-417號重型機車發生
      擦撞，致原告人車倒地滑行撞擊訴外人賴志遠所有停放路
      旁之車牌號碼UQ-8429號自用小客車，原告因而受有鼻骨
      骨折、臉部多處皮膚撕裂傷、肩部旋轉環膜徵候群及有關
      疾患、肩、上臂挫鈍傷及擦傷等傷害，被告並因此而經臺
      灣嘉義地方法院檢察署檢察官聲請簡易判決處刑，嗣經本
      院刑事庭以100年度嘉交簡字第259號刑事簡易判決判處本
      件被告過失傷害人，處有期徒刑3月確定等事實，為兩造
      所不爭（見本院100年11月3日言詞辯論筆錄），並有臺灣
      嘉義地方法院檢察署檢察官100年度偵字第1867號簡易判
      決處刑書、診斷證明書影本3件等在卷可證，復經本院調
      取本院100年度嘉交簡字第259號卷核閱無誤，自堪信為真
      實。
（二）故被告駕駛汽車，在使用中加損害於原告，則駕駛人即被
      告自應依前開民法第191條之2規定，賠償原告因此所生之
      損害，亦可認定。是原告請求被告依前開規定負損害賠償
      責任，自屬有據。
二、次按負損害賠償責任，除法律另有規定或契約另有訂定外，
    應回復他方損害發生前之原狀；損害賠償，除法律另有規定
    或契約另有訂定外，應以填補債權人所受損害及所失利益為
    限，民法第213條第1項、第216條第1項分別定有明文。而民
    法第192條至第196條之規定，即為民法第213條第1項所稱之
    法律另有規定。查原告就被告之前開侵權行為，而請求被告
    賠償之各項損害賠償，茲分別審酌如下：
（一）醫藥費93,918元部分：
   1、按不法侵害他人身體或健康者，對於被害人因此增加生活
      上之需要時，應負損害賠償責任，民法第193條第1項定有
      明文。而因侵權行為致身體或健康受傷害而支出或尚未支
      出之醫療費（包括住院費、手術費、藥品費、檢驗費、診
      斷費等），如為醫療上所必要者，屬民法第193條第1項所
      稱之增加生活上之需要，被害人自得請求賠償義務人賠償
      。然若未經醫師處方，又不能舉證證明為醫療上所必須之
      費用，則不得依前開規定求償。
   2、查原告因受前開傷害而於嘉基醫院支出必要醫療費用16,5
      00元，於陽明醫院支出必要醫療費用70,664元與814元，
      於瑞良中醫診所支出必要醫療費用5,940元，合計93,918
      元等事實，為兩造所不爭（見本院100年11月3日言詞辯論
      筆錄），並有嘉基醫院住院費用收據與門診收據，陽明醫
      院住院費用帳單與收據及門診醫療費用收據，瑞良中醫診
      所醫療費用證明單等在卷可證，自堪信為真實。則原告請
      求被告賠償醫藥費93,918元，自屬有據。
（二）喪失或減少勞動能力損害共1,049,021元部分：
   1、按不法侵害他人身體、健康者，對於被害人因此喪失或減
      少勞動能力，應負損害賠償責任民法第193條第1項訂有明
      文。而身體或健康受侵害，而喪失或減少勞動能力者，其
      減少及殘存勞動能力之價值，不能以現有之收入為準，蓋
      現有收入每因特殊因素之存在而與實際所餘勞動能力不能
      相符，現有收入高者，一旦喪失其職位，未必能自他處獲
      得同一待遇，故所謂減少及殘存勞動能力之價值，應以其
      能力在通常情形下可能取得之收入為標準（最高法院61年
      度台上字第1987號判例、91年度台上字第1823號判決參照
      ）。
   2、查兩造均同意以原告每月所得16,667元、勞動能力減少程
      度為40%、期間為6個月計算系爭原告勞動能力減少之損失
      ；且原告為42年10月2日生，高中畢業，擔任恆富實業有
      限公司負責人，從事大理石等建材買賣，每年收入約200,
      000元；被告為43年8月24日生，國小畢業，目前無業、無
      收入等事實，為兩造所不爭（見本院100年11月3日言詞辯
      論筆錄）。次查原告因系爭車禍事故勞動能力減損約30%
      至50%之間，手術後若順利，一般於6個月內應可恢復，亦
      有國立成功大學醫學院附設醫院100年10月27日成附醫復
      字第1000019311號函暨所附鑑定意見即病患診療資料摘錄
      表在卷可憑。是依前開說明，斟酌前開鑑定書之意見，原
      告前開教育程度、年齡、其受侵害前之身體狀況，與其年
      齡所經歷之社會經驗暨其所從事之前開工作與領取之前開
      薪資等事實；與兩造同意以原告每月所得16,667元、減少
      勞動能力程度為40%、期間為6個月計算系爭損害等情，堪
      認原告減少勞動能力損害以每月16,667元、減少勞動能力
      程度為40%、期間為6個月計算為適當。則原告請求被告賠
      償前開期間之減少勞動能力損害應為40,001元（計算方式
      ：16,667元×6月×40%=40,001元，小數點以下4捨5入）
      ；至其餘超過部分之請求，即屬無據。
（三）慰撫金120萬元部分：
   1、按不法侵害他人之身體、健康、名譽、自由、信用、隱私
      、貞操，或不法侵害其他人格法益而情節重大者，被害人
      雖非財產上之損害，亦得請求賠償相當之金額，民法第19
      5條著有規定。次按慰藉金之賠償須以人格權遭遇侵害，
      使精神上受有痛苦為必要，其核給之標準固與財產上損害
      之計算不同，然非不可斟酌雙方身分資力與加害程度，及
      其他各種情形核定相當之數額（最高法院51年度台上字第
      223號判例參照）。
   2、查原告因受前開傷害而痛苦之情節尚非嚴重，有診斷證明
      書與前開鑑定書可證。次查原告名下有房屋3筆、土地4筆
      、田賦3筆、投資7筆，財產總額為9230,246元，99年度所
      得給付總額為6,140元；被告名下有汽車1輛，無99年度所
      得給付資料，有稅務電子閘門財產所得調件明細表在卷可
      證，自堪信為真實。則本院審酌原告所受之前開傷害所受
      痛苦之程度，及兩造前開社會身分、地位、教育程度、財
      產經濟狀況、工作與收入等事實，因認原告得請求被告賠
      償精神慰撫金以15萬元為適當；至逾此部分之其餘請求，
      則不應准許。
（四）綜上所述，原告因本件車禍得請求被告賠償醫療費用93,9
      18元、減少勞動能力損害40,001元、慰撫金15萬元，合計
      應為283,919元（計算方式：93,918元+40,001元+150,000
      元=283,919元）。然：
   1、按損害之發生或擴大，被害人與有過失者，法院得減輕賠
      償金額，或免除之；前開規定，於被害人之代理人或使用
      人與有過失者，準用之，民法第217條第1項、第3項著有
      規定。次按汽車行駛時，駕駛人應注意車前狀況，並隨時
      採取必要之安全措施；汽車行駛至交岔路口時，轉彎車應
      讓直行車先行，道路交通安全規則第94條第3項、第102條
      第1項第7款分別定有明文。
   2、查系爭車禍事故經臺灣省嘉雲區車輛行車事故鑑定委員會
      鑑定結果，認本件被告駕駛自小客車，行經普通二時相之
      行車管制號誌交岔路口，左轉灣車未讓對向直行車先行，
      為肇事主因；本件原告駕駛重機車，行經普通二時相之行
      車制號誌交岔路口，未注意車前狀況，為肇事次因；兩造
      同意就系爭損害被告應負擔70%之過失責任等事實，為兩
      造所不爭（見本院100年11月3日言詞辯論筆錄），復有臺
      灣省嘉雲區車輛行車事故鑑定委員會99年12月9日號函及
      所附鑑定意見書在卷可證，自堪信為真實。是本院斟酌兩
      造之前開過失程度，因認被告就系爭損害應負擔70%之責
      任，亦即應減輕被告賠償金額30%。是依前開過失相抵之
      規定，原告得請求被告賠償之數額應為198,743元（計算
      方式：283,919元×70%＝198,743元，元以下4捨5入）。
三、再按給付無確定期限者，依民法第229條第2項之規定，債務
    人於債權人得請求給付時，經其催告而未為給付，自受催告
    時起，負遲延責任；其經債權人起訴而送達訴狀者，與催告
    有同一效力。而遲延之債務，以支付金錢為標的者，債權人
    得請求依法定利率計算之遲延利息；應負利息之債務，其利
    率未經約定，亦無法律可據者，週年利率為5%，亦為民法第
    233 條第1項、第203條所明定。查侵權行為之損害賠償請求
    權於行為時即已發生，但其給付無確定期限；次查被告於於
    100年9月30日收受民事準備（二）狀繕本，兩造所不爭（見
    本院100年11月3日言詞辯論筆錄），並有本院送達證書在卷
    可憑。則依前開說明，原告請求被告給付前開198,743元之
    自民事準備（二）狀繕本送達翌日即100年10月1日起至清償
    日止，按年息5%計算之利息，亦屬有據；逾此部分之其餘請
    求，自不應准許。
四、綜上所述，原告依前開侵權行為損害賠償請求權，請求被告
    給付198,743元，及自100年10月1日起至清償日止，按週年
    利率5%計算之利息，為有理由，應予准許；逾此部分之其餘
    請求，則均無理由，應予駁回。
五、復按所命給付之金額或價額未逾新臺幣50萬元之判決，法院
    應依職權宣告假執行；法院得依聲請或依職權，宣告被告預
    供擔保免為假執行，民事訴訟法第389條第1項第5款、第392
    條第2項分別著有規定。查本件原告前開勝訴部分，所命給
    付金額未逾新台幣50萬元，爰依前開說明依職權宣告假執行
    ；然被告陳明願供擔保，請准免為假執行，核無不合，應予
    准許，爰酌定相當之擔保金額宣告之。至原告敗訴部分，其
    假執行之聲請，亦失所附麗，應予駁回。
六、末按法院為終局判決時，應依職權為訴訟費用之裁判；各當
    事人一部勝訴、一部敗訴者，其訴訟費用，由法院酌量情形
    ，命兩造以比例分擔或命一造負擔，或命兩造各自負擔其支
    出之訴訟費用，民事訴訟法第87條第1項、第79條分別定有
    明文。又訴之聲明減縮部分既未經法院裁判，自無庸諭知訴
    訟費用由何人負擔，但可於主文諭知訴訟費用除減縮部分外
    由何人負擔，以示明確（司法院（72）廳民一字第0614號函
    參照）。查本院既為兩造前開一部勝訴、一部敗訴之終局判
    決，則審酌前開兩造勝、敗訴之比例，本院因認本件訴訟費
    用除減縮部分外，依前開規定應命由被告負擔8%，餘由原告
    負擔。
七、本件事證已臻明確，兩造所為之其他主張，陳述並所提之證
    據，經審酌後，認均與本件之結論無礙，不再一一論述，併
    予敘明。
中    華    民    國   100    年    11    月    17    日
                  民一庭法  官  陳和
以上正本係照原本作成
如對本判決上訴須於判決送達後20日內向本院提出上訴狀
如委任律師提起上訴者，應一併繳納上訴審裁判費。
中    華    民    國   100    年    11    月    17    日
                            書記官  劉怡欣